【裁判字號】    92,訴,379
【裁判日期】    920318
【裁判案由】    洗錢防制法等
【裁判全文】
臺灣臺中地方法院刑事判決                          九十二年度訴字第三七九號
    公  訴  人  臺灣臺中地方法院檢察署檢察官
    被      告  甲○○
右列被告因詐欺案件，經檢察官提起公訴（臺灣板橋地方法院檢察署九十一年度偵字
第八二四四號），本院判決如左：
    主  文
甲○○幫助意圖為自己不法之所有，以詐術使人將本人之物交付，處有期徒刑陸月，
如易科罰金，以佰元折算壹日。
    事  實
一、甲○○明知一般人購買他人金融帳戶使用常與財產犯罪密切相關，且取得他人存
    摺之目的在於收取贓款及掩飾犯行不易遭人追查，竟基於幫助姓名年籍不詳、綽
    號「四姐」之成年女子（下稱「四姐」）之犯意，於民國八十九年八月間，與「
    四姐」約定以新臺幣（下同）一萬元之代價，將其所有之豐原郵局局號０一四０
    ００之三、帳號一一七八五四之一號之帳戶（下稱系爭帳戶）賣予「四姐」，旋
    即在臺中市○○街附近，將系爭帳戶之存摺、提款卡、身分證影本及印章交付「
    四姐」，以此方法幫助「四姐」利用系爭帳戶供詐騙他人匯款之用。而「四姐」
    於取得系爭帳戶之相關資料後，乃意圖為自己不法之所有，於同年九月初，先寄
    發刮刮樂彩券予乙○○，向其佯稱已中獎港幣五百萬元，惟要乙○○先繳納稅金
    三十萬元，並指示乙○○將該三十萬元之稅金匯入系爭帳戶中，致使乙○○陷於
    錯誤，而於八十九年九月二日，在高雄縣鳳山郵局，匯款三十萬元至系爭帳戶中
    ，然乙○○因事後遲遲未見獎金始知受騙，遂報警處理始循線查悉上情。
二、案經高雄市政府警察局移送臺灣高雄地方法院檢察署呈請臺灣高等法院檢察署核
    轉臺灣嘉義地方法院檢察署後，認無管轄權，再呈請臺灣高等法院檢察署核轉臺
    灣板橋地方法院檢察署檢察官偵查起訴。
    理  由
一、訊據被告甲○○固坦承於右揭時地，將其所有系爭帳戶之存摺、提款卡、印章及
    身分證影本販賣予「四姐」之事實，惟矢口否認有幫助詐欺之犯行，辯稱：伊係
    一時缺錢，又因在ＰＵＢ認識「四姐」，見有利可圖，遂以一萬元之代價，將系
    爭帳戶出賣予「四姐」，並不知「四姐」會利用系爭帳戶從事詐欺取財之犯行云
    云。經查：
（一）右揭事實，業據告訴人乙○○於警、偵訊及本院審理中指訴明確，郵政國內匯
      款執據一份扣案可稽；又被告於警詢中係供稱：系爭帳戶之存摺曾於八十九年
      八月一日，在臺中縣豐原市○○路遺失過云云（見高雄市政府警察局九十年二
      月五日十四時十五分偵訊筆錄），然於偵查中則改稱：在遺失存摺後，復申請
      補發系爭帳戶，且係在收受「四姐」交付之一萬元後，乃將身分證及相關證件
      交付「四姐」，惟並未親自開立系爭帳戶云云（見臺灣板橋地方法院檢察署九
      十年度偵字第八二四四號偵查卷宗），另於臺灣板橋地方法院調查時則又改稱
      ：係以一萬元之代價將系爭帳戶出賣予「四姐」，並已將系爭帳戶之提款卡、
      身分證影本及印章交付「四姐」云云，被告對於系爭帳戶存摺係在遺失後始申
      請補發，未曾出售予他人或係未曾遺失過而出售予「四姐」一節，於警詢、偵
      查及法院調查時供述均屬不一，參以一般帳戶若係因遺失而申請補發，為免滋
      生疑義，其帳號應不可能再與先前申請之帳戶相同，被告若真不知「四姐」向
      伊購得之帳戶係欲供詐騙他人財物之用，何以前後會有不一之供詞，則伊辯稱
      不知「四姐」係利用伊出售之系爭帳戶供詐騙他人之用云云，是否可採，即屬
      可疑。
（二）按刑法上之故意，可分為直接故意與不確定故意（間接故意），所謂「不確定
      故意」，係指行為人對於構成犯罪之事實，預見其發生而其發生並不違背其本
      意者，刑法第十三條第二項定有明文。且衡諸常情，一般國人向金融機構開設
      帳戶，並無任何法令限制，若係正當用途，大可光明正大，自行申請供己使用
      ，何必向他人收購？又帳戶之用途係用來存提款項，而存摺、印章、提款卡、
      國民身分證等均係個人重要之物件，並具有一定金融交易目的及識別意義，一
      旦有人收購他人帳戶及上開物品供作不明使用，依一般認知，必是隱身幕後之
      使用人欲利用人頭帳戶掩飾犯行免於遭人追查，自極易於令人有與不法犯罪之
      目的相關之合理懷疑；而邇來，利用刮刮樂詐欺取財之犯罪類型層出不窮，該
      等犯罪多數均係利用人頭帳戶作為出入帳戶，並經媒體廣為報導，已成眾所週
      知之事，被告自無例外，被告於本院審理時既自承係高職畢業，具有一定學識
      經驗，且被告亦自承與「四姐」素不相識，且不知「四姐」之聯絡地址，則被
      告既屬心智成熟之成年人，豈有可能僅因在ＰＵＢ認識之「四姐」之言，即率
      以交付自己所有系爭帳戶之存摺、提款卡及印章予該人，且復能取得一萬元之
      代價，此顯與常情不符，顯然被告應可預見「四姐」買入系爭帳戶之存摺、提
      款卡及印章係為供向不特定人詐取財物之用，至為灼然，被告實難諉為不知，
      是以被告上揭所辯，顯屬卸責之詞，不足採信。本件事證明確，被告之犯行，
      應堪認定。
二、查被告甲○○以幫助他人犯罪之意思，將其所有之系爭帳戶之存摺、提款卡、印
    章交付他人以工向不特定人詐取財物之用，核其所為，係犯刑法第三十條、第三
    百三十九條第一項之幫助詐欺取財罪。被告係以幫助他人犯詐欺取財罪之意思而
    參與，為幫助犯，爰依正犯之刑減輕之。爰審酌被告並無前科，有臺灣臺中地方
    法院檢察署刑案資料查註紀錄表可按，並考被告犯罪之動機、目的、於本件犯罪
    所居之地位及幫助他人犯罪之方法，被害人所受之損害及犯後猶飾詞卸責，不知
    悔悟等一切情狀，量處如主文所示之刑，以資懲儆。又修正後之刑法第四十一條
    業於九十年一月十日公布，而於同年一月十二日生效，依修正後之同法第四十一
    條第一項前段之規定，本件被告所犯最重本刑為五年以下有期徒刑以下之刑之罪
    ，而受有期徒刑六月以下刑之宣告，自屬得易科罰金之情形，與修正前之刑法第
    四十一條相比較，修正後之新法較有利於被告，自應依刑法第二條第一項前段，
    適用裁判時之法律，是以被告所處之主文之刑，並諭知易科罰金之折算標準。
據上論斷，應依刑事訴訟法第二百九十九條第一項前段，刑法第二條第一項前段、第
三十條第一項、第二項、第三百三十九條第一項、修正後刑法第四十一條第一項，罰
金罰鍰提高標準條例第一條前段、第二條，判決如主文。
中      華      民      國      九十二    年      三     月     十八    日
                                臺灣臺中地方法院刑事第四庭
                                  法  官  王  世  華
右正本證明與原本無異。
如不服本判決，應於判決送達後十日內向本院提出上訴狀，上訴於臺灣高等法院臺中
分院( 須附繕本 )。
                                  書記官
中      華      民      國      九十二    年      三     月     十九    日
附錄論罪科刑法條
刑法第三百三十九條第一項
意圖為自己或第三人不法之所有，以詐術使人將本人或第三人之物交付者，處五年以
下有期徒刑、拘役或科或併科一千元以下罰金。


司法院資訊處製作；財團法人民間司法改革基金會備份。
